臺灣高等法院臺中分院刑事判決　　　　　　　民國九十四年度上訴字第三九三號
　　上　訴　人
　　即　被　告　丙○○
　　指定辯護人　本院公設辯護人　丁○○
右上訴人因偽造有價證券案件，不服臺灣臺中地方法院中華民國九十三年十二月三十
一日第一審判決（民國九十三年度訴字第二六四二號，起訴案號：臺灣臺中地方法院
檢察署民國九十三年度偵字第一七○三二號），提起上訴，本院判決如左：
    主    文
原判決撤銷。
丙○○連續意圖供行使之用，而偽造有價証券，處有期徒刑壹年拾月。如附表編號一
至三所示張本票上偽造「乙○○」之署押及指印各壹枚為共同發票人部分，及附表
編號四所示偽造之本票壹張，均沒收。
    犯罪事實
一、丙○○因缺錢花用，而起意冒用其父乙○○之名義簽發本票，供為向不知情之第
    三者借款時擔保之用，以詐欺取財，遂未經乙○○之同意或授權，分別基於意圖
    供行使之用及意圖為自己不法所有之概括犯意，先後於民國九十二年十一月十七
    日、同年十一月二十一日、九十三年二月二十四日，均在台中巿河南路與青海路
    附近某家當舖內，連續簽發如附表編號一至三所示之本票三紙，並皆在各該本票
    之發票人欄處，偽造其父乙○○之簽名及指印各一枚以偽造其署押，而偽造以乙
    ○○名義為共同發票人，詳如附表編號一至三所示之本票三紙，且進而行使之，
    交給該當舖中某身分不詳之成年人以擔保借款，致該成年人一再陷於錯誤，借給
    如票面所示之金額。丙○○續承上開同一概括之犯意，再於九十三年六月一日，
    在台中市○○街六○○號住處，冒用乙○○之名義為發票人，偽造乙○○之簽名
    及指印各一枚，而簽發如附表編號四所示之本票一張，持向某經營地下錢莊之不
    詳姓名成年男子借款新台幣（下同）二萬元，致該名成年男子亦陷於錯誤，交付
    上述金額。嗣因丙○○皆無清償借款，有不詳人士持上開本票至乙○○之住處要
    求給付票款時，乙○○始獲悉上情。
二、案經乙○○訴由臺灣臺中地方法院檢察署檢察官偵查起訴。
    理    由
一、右開犯罪事實業據被告丙○○於本院審理時坦承無誤，認罪在卷。經查：本件除
    告訴人乙○○已於原審偵、審中將前揭遭被告冒用名義偽簽本票之情節指明在卷
    外，並有如附表編號一至四所示之本票影本四紙、被告為告訴人發覺犯行後對其
    父認錯表明絕不再犯所立具之切結書一張等在卷可證；足見被告上述自白應與事
    實相符，亦可採為證據。故本件事證明確，被告前揭連續偽造有價證券暨詐欺取
    財等犯行，足可認定。
二、按「行使偽造之有價證券以使人交付財物，本即含有詐欺之性質，如果所交付之
    財物，即係該證券本身之價值，其詐欺取財仍屬行使偽造有價證券之行為，不另
    論以詐欺取財罪；但如行使該偽造之有價證券，係供擔保或作為新債清償而借款
    ，則其借款之行為，已屬行使偽造有價證券行為以外之另一行為，始應再論以詐
    欺取財罪，並依牽連犯關係，從一重處斷。」，有最高法院九十年度台上字第五
    四一六號裁判意旨可資參酌（最高法院八十八年度台上字第四一三六號亦同此意
    旨）。故核被告丙○○所為，係犯刑法二百零一條第一項之偽造有價證券罪及同
    法第三百三十九條第一項之詐欺取財罪；起訴書之「證據並所犯法條」欄雖漏未
    記載被告尚犯有刑法第三百三十九條第一項之詐欺取財罪，惟其「犯罪事實」欄
    中已敘明被告偽造有價證券後均持供借款之擔保，本院自得就此部分加以審酌。
    又被告偽造告訴人署押之行為乃偽造有價證券之部分行為，不另論罪；又其偽造
    有價證券後持以行使之低度行為，應為偽造之高度行為所吸收，亦不另論罪。其
    先後四次偽造有價證券暨詐欺取財之犯行，均時間緊接，所犯構成要件相同，顯
    係基於概括之犯意反覆為之，皆為連續犯，應各以一罪論，並加重其刑。所犯偽
    造有價證券及詐欺取財等二罪間，則有方法、目的之牽連關係，構成牽連犯，應
    依刑法第五十五條，從較重之偽造有價證券一罪處斷。原審予被告論科，固非無
    見，惟查被告已坦承犯行，犯後態度良好，其父即告訴人乙○○委任告訴人代理
    人國慶律師具狀表示被告係因錢莊逼債不得已應錢莊要求，始有此犯罪行為，
    願意原宥不究，請減輕被告刑責等語（原審卷四十頁），本院以告訴人既不再追
    究，被告犯罪情狀非無可憫恕，允宜依刑法第五十九條之規定減輕其刑，被告上
    訴請求給予自新機會，爰將原判決撤銷改判，審酌被告犯罪之動機、目的、手段
    、方法、所生危害、所得多寡及犯後態度等一切情狀，量處如主文第二項所示之
    刑。至如附表編號一至三所示三張本票上偽造「乙○○」之署押及指印各一枚為
    共同發票人部分，及附表編號四所示偽造之本票一張，應依刑法第二百零五條均
    宣告沒收。
據上論斷，應依刑事訴訟法第三百六十九條第一項前段、第三百六十四條、第二百九
十九條第一項前段、第二百零一條第一項、第三百三十九條第一項、第五十五條、第
五十六條、第二百零五條、第五十九條、罰金罰鍰提高標準條例第一條前段，判決如
主文。
本案經檢察官甲○○到庭執行職務。
中     華     民     國     九十四     年      三      月    二十九     日
                                   臺灣高等法院臺中分院刑事第四庭
                                         審判長法  官  洪  耀  宗
                                               法  官  劉  登  俊
                                               法  官  陳  欣  安
右正本證明與原本無異。
如不服本判決應於收受送達後十日內向本院提出上訴書狀，其未敘述上訴之理由者並
得於提起上訴後十日內向本院補提理由書（均須按他造當事人之人數附繕本）。
                                               書記官  阮  正  枝
中     華     民     國     九十四     年      三      月    三十一     日
附錄法條：
中華民國刑法第二百零一條：
意圖供行使之用，而偽造、變造公債票、公司股票或其他有價證券者，處三年以上十
年以下有期徒刑，得併科三千元以下罰金。
行使偽造、變造之公債票、公司股票或其他有價證券，或意圖供行使之用，而收集或
交付於人者，處一年以上七年以下有期徒刑，得併科三千元以下罰金。
中華民國刑法第三百三十九條：
意圖為自己或第三人不法之所有，以詐術使人將本人或第三人之物交付者，處五年以
下有期徒刑、拘役或科或併科一千元以下罰金。
以前項方法得財產上不法之利益或使第三人得之者，亦同。
前二項之未遂犯罰之。
附表：
┌──┬───────┬───┬───┬───┬───────┐
│編號│  本票號碼    │發票人│發票日│到期日│金額（新台幣）│
├──┼───────┼───┼───┼───┼───────┤
│一  │一五一○九三  │丙○○│11.17.│無記載│十萬元        │
│    │              │乙○○│      │      │              │
├──┼───────┼───┼───┼───┼───────┤
│二  │一五一一二九  │丙○○│11.│無記載│三萬元        │
│    │              │乙○○│      │      │              │
├──┼───────┼───┼───┼───┼───────┤
│三  │一○三八九八  │丙○○│2.│3.2.│一萬三千八百元│
│    │              │乙○○│      │      │              │
├──┼───────┼───┼───┼───┼───────┤
│四  │0000000│乙○○│6.1.│無記載│十萬元        │
└──┴───────┴───┴───┴───┴───────┘
                                                                      Ｆ
